臺灣高等法院臺中分院刑事判決
111年度上訴字第1803號

上  訴  人  
即  被  告  邱裕元
選任辯護人  陳冠仁律師
            王邵威律師
上列上訴人即被告因違反毒品危害防制條例案件，不服臺灣臺中
地方法院111年度訴字第254號中華民國111年6月2日第一審判決
（起訴案號：臺灣臺中地方檢察署110年度偵字第28900號、第36
768號），提起上訴，本院判決如下：
    主  文
上訴駁回。
    犯罪事實及理由
一、審判範圍：
　㈠按上訴得明示僅就判決之刑、沒收或保安處分一部為之，刑
    事訴訟法第348條第3項定有明文。依該條項之立法說明：「
    為尊重當事人設定攻防之範圍，並減輕上訴審審理之負擔，
    容許上訴權人僅針對刑、沒收或保安處分一部提起上訴，其
    未表明上訴之認定犯罪事實部分，則不在第二審之審判範圍
    。如為數罪併罰之案件，亦得僅針對各罪之刑、沒收、保安
    處分或對併罰所定之應執行刑、沒收、保安處分，提起上訴
    ，其效力不及於原審所認定之各犯罪事實，此部分犯罪事實
    不在上訴審審查範圍」等語。準此，上訴權人就下級審判決
    聲明不服提起上訴時，依現行法律規定，得在明示其範圍之
    前提下，擇定僅就該判決之「刑」、「沒收」、「保安處分
    」等部分單獨提起上訴，而與修正前認為上開法律效果與犯
    罪事實處於絕對不可分之過往見解明顯有別。此時上訴審法
    院之審查範圍，將因上訴權人行使其程序上之處分權而受有
    限制，除與前揭單獨上訴部分具有互相牽動之不可分關係、
    為免發生裁判歧異之特殊考量外，原則上其審理範圍僅限於
    下級審法院就「刑」（包含有無刑罰加重、減輕或免除等影
    響法定刑度區間之處斷刑事由、宣告刑與執行刑、應否諭知
    緩刑）、「沒收」、「保安處分」之諭知是否違法不當，而
    不及於其他。　
  ㈡本案係由上訴人即被告邱裕元（下稱被告）檢附具體理由提
    起上訴，檢察官則未於法定期間內上訴；依被告所提刑事上
    訴暨理由狀及被告主張、辯護人之辯護內容，均已明示僅就
    原判決所量處之刑提起上訴（見本院卷第11至14頁、第51至
    52頁、第78頁），而未對原判決所認定之犯罪事實、罪名及
    沒收部分（本案並未諭知保安處分）聲明不服，參諸前揭說
    明，本院僅須就原判決所宣告之「刑」有無違法不當進行審
    理；至於原判決就科刑以外之其他認定或判斷，既與刑之判
    斷尚屬可分，且不在被告明示上訴範圍之列，即非本院所得
    論究。
二、本案據以審查量刑妥適與否之原審所認定之犯罪事實及所犯
    法條、罪名：
　㈠犯罪事實：
　　邱裕元明知甲基安非他命為毒品危害防制條例第2條第2項第
    2款公告列管之第二級毒品，依法不得非法販賣、持有，竟
    基於販賣第二級毒品甲基安非他命以營利之犯意，分別為下
    列犯行：
  ⒈於民國110年8月20日7時50分至9時30分許，使用通訊軟體LIN
    E，以暱稱「嘎蹦脆」與暱稱「ray」之陳厚丞聯繫，談妥價
    值新臺幣（下同）1,500元之甲基安非他命交易事宜後，即
    於同日10時58分許，在陳厚丞位在臺中市○○區○○○路000號之
    租屋處，由邱裕元當場交付甲基安非他命1包與陳厚丞，陳
    厚丞則給付價金1,500元與邱裕元收受，而完成交易。
  ⒉於110年8月20日17時41分前之某時許，在陳厚丞上開租屋處
    內，邱裕元與陳厚丞議妥以5,000元之價格交易甲基安非他
    命事宜後，陳厚丞先於同日17時41分許，匯款5,000元至邱
    裕元所申設之兆豐國際商業銀行帳號00000000000號帳戶，
    復由邱裕元外出向其毒品上手張正裕（另由臺灣臺中地方法
    院以111年度訴字第255號案件審理中）取得甲基安非他命後
    ，再於同日19時34分許返回陳厚丞之上開租屋處，將甲基安
    非他命1包交付與陳厚丞，而完成交易。
  ⒊警方因查緝陳厚丞違反毒品危害防制條例案件，而依據陳厚
    丞所供述之毒品來源，由陳厚丞配合警方於110年9月6日19
    時12分許起，傳送LINE訊息予邱裕元，佯裝欲以2,000元向
    邱裕元購買甲基安非他命，並約定於翌（7）日19時許在址
    設臺中市○○區○○路0段00號之麗緹汽車旅館內進行交易。邱
    裕元則於同年月7日18時32分許，傳送訊息要求陳厚丞先將
    毒品價金2,000元轉帳至邱裕元申設之中國信託商業銀行帳
    號：000000000000號帳戶，邱裕元收到陳厚丞轉入之毒品價
    金後，即先向其毒品上手張正裕拿取甲基安非他命1包後，
    復於同日21時許，駕車至麗緹汽車旅館206號房，將甲基安
    非他命1包交付與陳厚丞，旋為埋伏之員警當場逮捕而查獲
    ，並當場在陳厚丞處扣得如附表編號1所示之甲基安非他命1
    包，另在邱裕元身上查扣如附表編號2至4所示之物，然因陳
    厚丞自始欠缺購毒真意而未遂。
　㈡所犯法條及罪名：
　⒈ 核被告就上開二、㈠犯罪事實⒈、⒉所為，均係犯毒品危害防
    制條例第4條第2項之販賣第二級毒品罪（共2罪）；就上開
    二㈠犯罪事實⒊所為，則係犯同條第2項、第6項之販賣第二級
    毒品未遂罪（計1罪）。被告持有第二級毒品甲基安非他命
    之低度行為，應為販賣之高度行為所吸收，均不另論罪。
　⒉被告所犯上開3罪，犯意各別，行為互殊，應予分論併罰。
三、上訴駁回之理由：
  ㈠上訴意旨略以：被告於偵審中均坦承所犯，並積極配合檢警
    查緝上手張正裕，足認被告犯後態度良好，被告販賣與證人
    陳厚丞之毒品確實均為上手張正裕所提供，原審雖認為第一
    次販賣並未包括在檢察官所起訴上手張正裕之範圍，但最高
    法院見解認為並不應以行為經檢察官起訴為限，另偵查檢察
    官並未區別上開二、㈠犯罪事實⒈部分之犯行無毒品危害防制
    條例第17條第1項之適用，而是整體被告所犯3次販賣犯行都
    有毒品危害防制條例第17條第1項適用，避免刑度有輕重失
    衡的問題，本案宜從寬認定，縱認為無法上開規定刑，但原
    審並未依刑法第59條減刑，導致被告第一次販賣之上開二、
    ㈠犯罪事實⒈之犯行僅能被判5年以上重刑，造成被告雖有配
    合檢警查緝上游，後兩次行為即上開二、㈠犯罪事實⒉、⒊部
    分僅判處1年10月、1年，但第一次販賣行為遭判處有期徒刑
    5年以上重刑，此部分顯然有情輕法重之情形，倘不能依照
    毒品危害防制條例第17條第1 項減刑，請依刑法第59條調節
    較重刑度；而上開犯罪事實⒉、⒊之犯行，依毒品危害防制條
    例第17條第1項數多可獲得免除其刑，原審定應執行有期徒
    刑5年8月，亦屬過高云云。
　㈡經查：
  ⒈被告就上開二、㈠犯罪事實⒊所示部分，被告雖已著手於販賣
    第二級毒品甲基安非他命行為之實行，惟因證人陳厚丞自始
    並無向被告購毒真意而未得逞，為未遂犯，依刑法第25條第
    2項規定，減輕其刑。
　⒉被告就上開二、㈠犯罪事實⒈、⒉、⒊之犯行，於偵查及審判中
    均自白犯罪，應依毒品危害防制條例第17條第2項規定減輕
    其刑，並就上開二、㈠犯罪事實⒊部分遞減輕之。
　⒊按毒品危害防制條例第17條第1項，須因被告供出，因而查獲
    與被告被訴犯行有直接關聯之毒品來源，始得適用（最高法
    院107年度台上字第3586號判決意旨參照）。又上揭所稱「
    毒品來源」，係指毒品犯罪行為人原持有供己犯同條項所列
    各罪的毒品，源自何人之謂；所言「查獲」，除指查獲該其
    他正犯或共犯外，並兼及被告所指其毒品來源其事。故所謂
    「供出毒品來源，因而查獲」，須被告詳實地供出毒品來源
    具體事證，因而使有偵查（或調查）犯罪職權的公務員知悉
    ，而對該上游人員發動偵查（或調查），並因而破獲其犯罪
    者而言（最高法院107年度台上字第1916 號判決意旨參照）
    。
　①被告就上開二、㈠犯罪事實⒉、⒊所示部分，為警逮捕後，於警
    詢時供出其毒品上手為微信暱稱「大盜韓不住」之張正裕等
    語（見偵28990號卷第32頁），而檢警依被告所供毒品來源
    進行偵查，並使被告配合誘捕偵查而於110年9月8日17時許
    查獲張正裕到案，檢察官並對張正裕曾於110年8月20日19時
    30分許、同年9月7日20時30分許分別販賣甲基安非他命共2
    次予被告之犯嫌提起公訴，此有臺中市政府警察局第五分局
    刑事案件報告書及臺灣臺中地方檢察署110年度偵字第28901
    、36769號起訴書各1份在卷可憑（見偵36768號卷第149至15
    1頁，原審卷第81至86頁），故檢警確因被告供出之甲基安
    非他命來源因而查獲上手，足認被告上開所供甲基安非他命
    毒品來源，與其被訴如上開二、㈠犯罪事實⒉、⒊所示販賣甲
    基安非他命（既、未遂）犯行均有直接關聯，應就上開二、
    ㈠犯罪事實⒉、⒊所示部分，均依毒品危害防制條例第17條第1
    項規定，各減輕其刑，並均依法遞減輕之。
　②至上開二、㈠犯罪事實⒈所示部分，被告雖於警詢時亦供出其
    毒品上手同為張正裕等語。然此部分之犯行，並未包含於前
    開臺中市政府警察局第五分局刑事案件報告書及臺灣臺中地
    方檢察署110年度偵字第28901、36769號起訴書之範圍內，
    此部分並無因被告供出毒品來源而查獲上手之情事。且經本
    院調借臺灣臺中地方法院111年度訴字第255號電子卷（含臺
    灣臺中地方檢察署110年度偵字第28901號卷），被告於警詢
    時指證稱其第一次係於110年8月20日19時許向張正裕購得毒
    品甲其安非他命再交付與陳厚丞；第二次係於110年9月7日2
    0時30分許向張正裕購得甲基安非他命後交付予陳厚丞等情
    ，並配合員警誘捕於110年9月8日17時30分查獲張正裕，張
    正裕於偵查中亦坦承此部分事實，經臺灣臺中地方檢察署檢
    察官以110年度偵字第28901、36769號起訴案外人張正裕上
    開販賣第二級毒品甲基安非他命予被告（2件），及經誘捕
    偵查查獲而販賣第二級毒品甲基安非他命未遂（1件）之事
    實，並由臺灣臺中地方法院以111年度訴字第255號違反毒品
    危害防制條例案件審理中。且被告上訴後本院再行向臺中市
    政府警察局第五分局、臺灣臺中地方檢察署函查結果，以被
    告於110年9月7日為警方查獲販賣第二級毒品案件後，翌日
    配合檢警施實誘捕偵查查獲張正裕，並無再有其他正犯或共
    犯等情，有臺中市政府警察局第五分局111年9月27日職務報
    告可參（見本院卷第87頁），又被告除上開臺灣臺中地方檢
    察署110年度偵字第28901號張正裕違反毒品危害防制條例案
    件外，並未因被告供述查獲其他毒品來源之共犯或正犯一節
    ，有臺灣臺中地方檢察署111年9月22日中檢永致110偵36768
    字第11191054510號函可憑（見本院卷第71頁），顯見被告
    供出其各該犯行之毒品來源僅限於110年8月20日19時之後向
    張正裕購得毒品甲基安非他命部分（即上開二、㈠犯罪事實⒉
    、⒊部分），至於上開二、㈠犯罪事實⒈部分被告係於110年8
    月20日上午販賣甲基安非他命與陳厚丞，該部分之毒品來源
    並未因被告供出因而查獲，依前揭說明，自無從依毒品危害
    防制條例第17條第1項規定減免其刑。上訴意旨認上開二、㈠
    犯罪事實⒈部分應有毒品危害防制條例第17條第1項之適用，
    並無足採。
　③又依毒品危害防制條例第17條第1項之規定係減輕或免除其刑
    ，惟被告販賣第二級毒品之行為助長毒品氾濫，嚴重影響
    社會治安，且犯行非僅單一，考量被告之犯罪情節、犯罪所
    生之危害及其指述之來源所能防止杜絕毒品氾濫之程度，尚
    未至可免除刑罰的程度，並不宜免除其刑，併此敘明。
　⒋再按刑法第59條所規定之酌量減輕其刑，係裁判上之減輕，
    必以犯罪之情狀顯可憫恕，認為科以最低度刑仍嫌過重者，
    始有其適用。如別有法定減輕之事由者，應優先適用法定減
    輕事由減輕其刑後，猶嫌過重時，方得為之。其所謂「犯罪
    之情狀」，與同法第57條規定科刑時應審酌之一切情狀，並
    非有截然不同之領域，於裁判上酌減其刑時，應就犯罪一切
    情狀（包括第57條所列舉之10款事項），予以全盤考量，審
    酌其犯罪有無可憫恕之事由（即有無特殊之原因與環境，在
    客觀上足以引起一般同情，以及宣告法定低度刑，是否猶嫌
    過重等等），以為判斷。查原判決已詳為說明刑法第59條之
    酌量減輕其刑，必於犯罪之情狀，在客觀上足以引起一般同
    情，認為即予宣告法定低度刑期，猶嫌過重者，始有其適用
    。如別有法定減輕之事由，應先依法定減輕事由減輕其刑後
    ，科以最低刑度，猶嫌過重時，始得為之；若有二種以上法
    定減輕事由，仍應先依法定減輕事由遞減其刑後，科以最低
    刑度，猶嫌過重時，始得再依刑法第59條規定酌減其刑。審
    酌毒品戕害國民健康至鉅，製造、運輸、販賣等行為情節尤
    重，更應嚴加非難，所為實乃法所不容而懸為厲禁，被告屬
    有正常智識之人，自難諉為不知，又甲基安非他命於國內流
    通之泛濫，對社會危害之深且廣，此乃一般普遍大眾皆所週
    知，而被告前曾因施用第二級毒品遭裁定執行觀察勒戒完畢
    ，有臺灣高等法院被告前案紀錄表可參，是其並非不知毒品
    危害之人，苟於法定刑度之外，動輒適用刑法第59條之規定
    減輕其刑，亦不符禁絕毒品來源，使國民遠離毒害之刑事政
    策，且本院就被告如上開二、㈠犯罪事實⒈所為販賣第二級毒
    品犯行，依毒品危害防制條例第17條第2項規定減輕其刑後
    ，其最輕之刑為有期徒刑5年；如上開二、㈠犯罪事實⒉所為
    販賣第二級毒品犯行，依毒品危害防制條例第17條第2項、
    第1項規定遞減輕其刑後，其最輕之刑為有期徒刑1年8月；
    如上開二、㈠犯罪事實⒊所示販賣第二級毒品未遂犯行，依刑
    法第25條第2項規定、毒品危害防制條例第17條第2項、第1
    項規定遞減輕其刑後，其最輕之刑則為有期徒刑10月，與被
    告所犯情節相衡，已無過苛而足以引起一般人同情之情形，
    均無援用刑法第59條酌減其刑之必要，經核並無不合。被告
    雖坦承犯行，供出其毒品來源並配合警方誘捕上手，固可認
    其犯後頗有悔意，且本件販賣對象亦僅1人，尚非廣為散播
    毒品；惟其犯行非僅單一，金額亦係1500元、5000元、2000
    元不等，交易金額尚非甚鉅，然亦非盞盞之數，其明知販賣
    毒品將對施用者及社會勢必造成相當程度之危害，卻鋌而走
    險販賣毒品，則其犯罪時並無任何特殊之原因與環境足資同
    情，難謂有何情輕法重之情形，被告指摘原判決此部分未援
    引刑法第59條規定減輕其刑云云，自無足採。
　⒌原判決業以行為人之責任為基礎，審酌毒品對社會秩序及國
    民健康危害至深且鉅，嚴重影響社會治安，製造、運輸、販
    賣等行為情節尤重，更應嚴加非難，被告正值青壯，竟不思
    以正途獲取財物，其明知毒品對人體健康戕害甚鉅，為牟取
    利益，無視國家杜絕毒品犯罪之禁令，率爾販賣毒品予他人
    ，肇生他人毒品之來源，戕害國民身心健康，並有滋生其他
    犯罪之可能；再衡以被告本案之販毒次數僅3次、對象僅1人
    、交易價格均非至鉅；又其犯後尚能坦承犯行，勇於面對己
    身錯誤，態度尚可；暨其為高中肄業、幫忙家中工作、月薪
    2萬元、家裡沒有人需要其照顧撫養之教育程度及家庭生活
    狀況；再考以其本案犯罪動機、目的、手段、犯罪所生之危
    害、所獲利益及前科素行等一切情狀，分別量處有期徒刑5
    年2月、1年10月及1年，就各罪之宣告刑已係就最低度起量
    ，已充分審酌被告之犯罪目的、手段及情節、所生危害、獲
    利、犯後態度、家庭經濟狀況等各節，依刑法第57條各款事
    項而為量刑；原審復衡酌其所犯各罪侵害法益之異同、對侵
    害法益之加重效應及時間、空間之密接程度，而為整體評價
    後，定應執行刑有期徒刑5年8月，均已屬相當低度之執行刑
    ，顯已考量被告所犯各罪罪質相同，本案各次犯罪行為時間
    間隔不長、販賣對象重複，暨被告犯罪行為之不法與罪責程
    度、各罪所反應被告之人格特性與傾向、對被告施以矯正之
    必要性等裁量內部性界限，依刑法第51條之規定而為定刑。
    經核原審所處刑度並無濫用裁量權、違反罪刑相當原則等違
    法或不當情形、所為定刑亦合於定執行刑之內、外部界限；
    是於考量以上各量刑因子後，縱將被告上訴各情，並將之一
    併納入考量，仍難認原審所處刑度及定刑有何過重之情事。
四、綜上所述，原判決關於量處被告之刑部分尚屬妥適，應予維
    持；被告就此部分提起上訴，為無理由，應予駁回。
據上論斷，應依刑事訴訟法第368條，判決如主文。
本案經檢察官胡宗鳴提起公訴，檢察官施清火到庭執行職務。
中　　華　　民　　國　　111 　年　　10　　月　　19　　日
            刑事第十二庭   審判長法　官　張  國  忠
                                 法　官  李  雅  俐
                                 法　官  陳      葳 
以上正本證明與原本無異。
如不服本判決應於收受送達後20日內向本院提出上訴書狀，其未
敘述上訴理由者，並得於提起上訴後20日內向本院補提理由書狀
（均須按他造當事人之人數附繕本）「切勿逕送上級法院」。因
疫情而遲誤不變期間，得向法院聲請回復原狀。 

　　　　　　　　　　　　　     　書記官  蔡  皓  凡

中　　華　　民　　國　　111 　年　　10　　月　　19　　日
                  

附表：
編號 物品名稱 持有人 備              註 1 甲基安非他命1包（含包裝袋1只） 陳厚丞 衛生福利部草屯療養院110年9月8日草療鑑字第1100900135號鑑驗書 檢品編號：B0000000（編號1） 檢品外觀：晶體 送驗淨重：0.3166公克 驗餘淨重：0.2813公克 檢出結果：第二級毒品甲基安            非他命 2 甲基安非他命1包（含包裝袋1只） 邱裕元 衛生福利部草屯療養院110年9月8日草療鑑字第1100900135號鑑驗書 檢品編號：B0000000（編號2） 檢品外觀：晶體 送驗淨重：0.1302公克 驗餘淨重：0.0900公克 檢出結果：第二級毒品甲基安            非他命 3 SAMSUNG廠牌行動電話1支（含門號0000-000000號SIM卡1張） 邱裕元 IMEI：00000000000000、000000000000000號 4 吸食器1組   
　
附錄法條：
毒品危害防制條例第4條第2項、第6項
製造、運輸、販賣第二級毒品者，處無期徒刑或10年以上有期徒
刑，得併科新臺幣1千5百萬元以下罰金。
前5項之未遂犯罰之。